【裁判字號】    99,訴,111
【裁判日期】    990401
【裁判案由】    偽造文書
【裁判全文】
臺灣苗栗地方法院刑事判決               99年度訴字第111號
公  訴  人  臺灣苗栗地方法院檢察署檢察官
被      告  乙○○
上列被告因偽造文書案件，經檢察官提起公訴（97年度偵續一字
第4 號），被告於準備程序進行中就被訴事實為有罪之陳述，經
合議庭裁定改行簡式審判程序，本院判決如下：
    主  文
乙○○連續犯行使偽造私文書罪，處有期徒刑陸月，如易科罰金
，以銀元參佰元即新臺幣玖佰元折算壹日，減為有期徒刑參月，
如易科罰金，以銀元參佰元即新臺幣玖佰元折算壹日。
    犯罪事實及理由
一、犯罪事實：
    本件犯罪事實與檢察官起訴書犯罪事實欄所載相同，茲引用
    之（如附件）。
二、證據名稱：
    除增加被告於本院之自白、臺灣高等法院被告前案紀錄表外
    ，餘均引用起訴書證據並所犯法條欄標題一證據清單所載（
    如附件）。
三、論罪科刑理由：
（一）查被告行為後，刑法部分條文業於民國94年1 月7 日修正
      ，94年2 月2 日公布，於被告行為後之95年7 月1 日施行
      ，現行刑法第2 條第1 項規定：「行為後法律有變更者，
      適用行為時之法律。但行為後之法律有利於行為人者，適
      用最有利於行為人之法律。」，上開規定乃與刑法第1 條
      罪刑法定主義契合，而貫徹法律禁止溯及既往原則，係規
      範行為後法律變更所生新舊法律比較適用之準據法，是刑
      法第2 條本身雖經修正，但刑法第2 條既屬適用法律之準
      據法，本身尚無比較新舊法之問題，應一律適用裁判時之
      現行刑法第2 條規定以決定適用之刑罰法律，先予辨明。
      又本次刑法修正之比較新舊法，應就罪刑有關之共犯、未
      遂犯、想像競合犯、牽連犯、連續犯、結合犯、以及累犯
      加重、自首減輕暨其他法定加減原因（如身分加減）與加
      減例等一切情形，綜其全部罪刑之結果而為比較，最高法
      院95年5 月23日95年度第8 次刑庭會議決議可資參照。經
      查，被告行為後施行之刑法刪除第56條連續犯之規定，所
      犯各罪應依數罪併罰之規定分論併罰，經比較修正前後之
      規定，以修正前之規定較有利於被告。綜合上開法律修正
      之比較，並揆諸前揭說明及刑法第2 條第1 項規定，本案
      以適用被告行為時之相關刑罰法律論處，較有利於被告。
（二）核被告上開所為，係犯刑法第216 條、第210 條行使偽造
      私文書罪。被告於偽造之92年6 月30日股東同意書、偽造
      之93年6 月30日股東同意書上分別盜用甲○○之印章之行
      為，各為其偽造各該私文書之部分行為，又其偽造私文書
      後復持以行使，其偽造私文書之低度行為，復為其行使之
      高度行為所吸收，均不另論罪。又被告先後多次行使偽造
      私文書之犯行，時間緊接，方法相同，觸犯構成要件相同
      之罪名，顯係基於概括犯意反覆為之，為連續犯，依修正
      前刑法第56條之規定，以一罪論，並加重其刑。爰審酌被
      告之犯罪動機、目的、手段尚屬單純，然已造成被害人甲
      ○○等之損害，惟念及其素行尚佳，此有臺灣高等法院被
      告前案紀錄表附卷可稽，於本院行準備程序中即時坦承悔
      過，堪認犯後態度良好，且有效節省不必要之調查資源，
      惟參酌尚未與告訴人達成和解，告訴人要求從重量刑（本
      院卷第10頁），並考量被告之生活狀況、品行、智識程度
      等一切情狀，及參考檢察官之求刑，爰量處如主文所示之
      刑，以符罪刑相當原則。又被告行為後，中華民國九十六
      年罪犯減刑條例於96年7 月16日公布施行，而被告本案犯
      罪時間係在96年4 月24日以前，且無其他法定不能減刑之
      事由，合於中華民國九十六年罪犯減刑條例第2 條第1項
      第3 款之規定，爰依法減輕其宣告刑2 分之1 ，並諭知易
      科罰金折算標準。復查，被告行為後，關於易科罰金之折
      算標準，依被告行為時之刑法第41條第1 項、罰金罰鍰提
      高標準條例第2 條規定，係以銀元100 元、200 元或300
      元，即新臺幣300 元、600 元或900 元折算1 日；依修正
      後刑法第41條第1 項，則係以新臺幣1, 000元、2,000 元
      或3,000 元折算1 日，經比較新舊法，新法對被告亦非有
      利，是自應適用被告行為時之刑法第41條第1 項前段規定
      ，定易科罰金之折算標準。至於各該股東同意書上之盜用
      印文，均係被告盜蓋其所管領之被害人甲○○之印章而成
      ，尚不生偽造印文之問題，爰均不另為沒收之諭知，附此
      敘明。
四、應適用之法條：
（一）刑事訴訟法第273 條之1 第1 項、第299 條第1 項前段、
      第310條 之2 、第454 條第2 項。
（二）刑法第2 條第1 項前段、第216 條、第210 條，修正前刑
      法第56條、第41條第1 項前段。
（三）修正前罰金罰鍰提高標準條例第2 條。
（四）現行法規所定貨幣單位折算新臺幣條例第2 條。
（五）中華民國九十六年罪犯減刑條例第2 條第1 項第3 款、第
      7 條、第9 條。
五、本判決係依刑事訴訟法第310 條之2 、第454 條第2 項製作
    ，依法僅記載當事人欄、主文、犯罪事實、證據名稱以及應
    適用之法條，又論罪科刑等因有說明之必要，故併予敘明。
    如不服本判決，應於判決送達之日起10日內，向本院提起上
    訴（須附繕本）。
本案經檢察官唐先恆到庭執行職務。
中    華    民    國    99    年    4     月    1     日
                  刑事第二庭    法  官  魏宏安
以上正本證明與原本無異。
如不服本判決應於收受判決後10日內向本院提出上訴書狀，並應
應敘述具體理由。其未敘述上訴理由者，應於上訴期間屆滿後20
日內向本院補提理由書( 均須按他造當事人之人數附繕本) 「切
勿逕送上級法院」。告訴人或被害人如對本判決不服者，應具備
理由請求檢察官上訴，其上訴期間之計算係以檢察官收受判決正
本之日期為準。
                                書記官  張玉楓
中    華    民    國    99    年    4     月    1     日
附錄本判決論罪科刑依據之法條：
中華民國刑法第216條
行使第210 條至第215 條之文書者，依偽造、變造文書或登載不
實事項或使登載不實事項之規定處斷。
中華民國刑法第210條
偽造、變造私文書，足以生損害於公眾或他人者，處5 年以下有
期徒刑。

司法院資訊處製作；財團法人民間司法改革基金會備份。
